【裁判字號】    99,監宣,155
【裁判日期】    991223
【裁判案由】    監護宣告
【裁判全文】
臺灣彰化地方法院民事裁定             99年度監宣字第155號
聲  請  人  王錦隆
相  對  人  王樹木
利害關係人  王錦山
上列聲請人聲請監護宣告事件，本院裁定如下：
    主    文
宣告王樹木（男，民國○○年○○月○○日生，國民身分證號碼：Ｚ000
000000號）為受監護宣告之人。
選定王錦隆（男，民國○○年○月○日生，國民身分證號碼：Ｚ00000
0000號）為受監護宣告之人之監護人。
指定王錦山（男，民國○○年○月○日生，國民身分證號碼：Ｚ00000
0000號）為會同開具財產清冊之人。
聲請費用新臺幣壹仟元由受監護宣告之人負擔。
    理    由
一、按對於因精神障礙或其他心智缺陷，致不能為意思表示或受
    意思表示，或不能辨識其意思表示之效果者，法院得因本人
    、配偶、四親等內之親屬、最近一年有同居事實之其他親屬
    、檢察官、主管機關或社會福利機構之聲請，為監護之宣告
    ，民法第14條第1項定有明文。另按受監護宣告之人應置監
    護人；法院為監護之宣告時，應依職權就配偶、四親等內之
    親屬、最近一年有同居事實之其他親屬、主管機關、社會福
    利機構或其他適當之人選定一人或數人為監護人，並同時指
    定會同開具財產清冊之人；法院選定監護人時，應依受監護
    宣告之人之最佳利益，優先考量受監護宣告之人之意見，審
    酌一切情狀，並注意下列事項：一、受監護宣告之人之身心
    狀態與生活及財產狀況。二、受監護宣告之人與其配偶、子
    女或其他共同生活之人間之情感狀況。三、監護人之職業、
    經歷、意見及其與受監護宣告之人之利害關係。四、法人為
    監護人時，其事業之種類與內容，法人及其代表人與受監護
    宣告之人之利害關係，同法第1110條、第1111條第1項及第
    1111條之1亦分別定有明文。
二、聲請意旨略以：聲請人王錦隆為相對人王樹木之子，相對人
    於民國（下同）96年3月16日因腦中風、糖尿病等病症，經
    送醫診治未能痊癒，已達不能為意思表示或受意思表示，或
    不能辨識其意思表示效果之程度，為此爰依民事訴訟法第59
    7條以下之規定，聲請對相對人為監護之宣告，且請求選定
    聲請人王錦隆為相對人王樹木之監護人，同時指定相對人之
    長子王錦山為會同開具財產清冊之人等語。
三、本件聲請人主張之事實，業據提出彰化員榮醫院診斷證明書
    、親屬系統表、戶籍謄本及戶口名簿為證，又本院審驗相對
    人王樹木之精神狀況，其於接受鑑定時癱臥病床，氣切治療
    並插鼻胃管餵食，右小腿截肢，經點呼後均無反應，經鑑定
    人即行政院衛生署彰化醫院醫師梁孫源當場具結鑑定之意見
    為：相對人呈現重度失智狀態等語（見本院99年12月14日鑑
    定筆錄參照），復參酌鑑定報告意見結論略認：「個案（指
    相對人）約七、八年前發生腦中風，之後認知功能退化，失
    去溝通及運動能力，目前仍留置氣管切管，終日臥床，生活
    需他人完全照顧，在員榮醫院養護至今。醫學上診斷為極重
    度失智症。受鑑定人王樹木意識無法溝通，記憶力、定向力
    、計算能力、理解判斷力均喪失，其重度失智之情形已達不
    能為意思表示或受意思表示，且不能辨識其意思表示結果之
    程度，可為監護宣告。」等情，此有行政院衛生署彰化醫院
    成年監護鑑定書附卷足稽。本院審酌上情，認相對人認知、
    理解判斷能力及自我照顧能力均有明顯障礙，需長期由他人
    協助及照顧其生活，其對周遭事務及財物亦需他人代為處理
    ，相對人既無處理自己事務之能力，且精神上障礙之程度已
    達不能為意思表示或受意思表示，或不能辨識其意思表示效
    果之能力，故聲請人聲請對相對人為監護之宣告為有理由，
    應予准許。
四、次查，聲請人王錦隆、利害關係人王錦山均係受監護宣告人
    王樹木之子，有戶籍謄本、戶口名簿及親屬系統表附卷可參
    ，彼等與受監護宣告之人王樹木皆屬至親，且受監護宣告人
    之其餘子女均出具同意書，同意由王錦隆擔任監護人，並有
    聲請人提出之同意書在卷可憑，本院參酌前揭各節，認由聲
    請人任監護人，最能符合受監護宣告之人之最佳利益，爰選
    定聲請人王錦隆為監護人，並指定王錦山為會同開具財產清
    冊之人。
五、依民事訴訟法第608條第1項，裁定如主文。
中    華    民    國    99    年    12  月    23      日
                   家事法庭     法  官  簡燕子
正本係照原本作成。
如不服本裁定關於選定監護人及指定會同開具財產清冊之人等部
分，應於送達後10日內向本院提出抗告狀，並繳納抗告費新臺幣
1，000元；其餘關於宣告監護之部分，不得抗告。
中    華    民    國    99    年    12  月  23        日
                                書記官  葉惠英

司法院資訊處製作；財團法人民間司法改革基金會備份。
